【裁判字號】    99,交聲,305
【裁判日期】    990202
【裁判案由】    交管條例聲異
【裁判全文】
臺灣板橋地方法院交通事件裁定         99年度交聲字第305號
原處分機關  交通部公路總局臺北區監理所蘆洲監理站
異  議  人
即受處分人  甲○○
上列受處分人因違反道路交通管理處罰條例案件，對於交通部公
路總局臺北區監理所蘆洲監理站中華民國99年1 月25日所為之北
監蘆字第裁46-C00000000號裁決處分（原舉發案號：北縣警交大
字第C00000000號）聲明異議，本院裁定如下：
    主  文
原處分關於吊扣駕駛執照十二個月部分撤銷。
甲○○汽車駕駛人，駕駛汽車經測試檢定酒精濃度超過規定標準
，壹年內不得考領普通重型機車駕駛執照。
    理  由
一、原處分意旨略以：異議人即受處分人甲○○於民國99年1 月
    10日晚間7 時51分許，騎乘車號AYX-241 號重型機車，行經
    臺北縣三重市○○路與大勇街口，經警攔查並施以酒精濃度
    測試，其酒測值達每公升0.39毫克，已超過標準值，經警製
    單舉發，乃依道路交通管理處罰條例第35條第1 項第1 款、
    第24條第1 項第2 款（裁決書漏引第「24條第1 項第2 款」
    ，應予補充）規定，裁處異議人罰鍰新臺幣（下同）15,000
    元，吊扣駕駛執照12個月，並施以道路交通安全講習。
二、異議意旨略以：汽車為異議人每日必備之交通工具，異議人
    此次違規已知錯，日後將遵守交通規則，不再酒後駕車，請
    准予不吊扣異議人之汽車駕駛執照。為此聲明異議，請求撤
    銷原處分關於吊扣駕駛執照12個月之部分等語。
三、按汽車駕駛人有飲用酒類或其他類似物後其吐氣所含酒精濃
    度超過每公升0.25毫克或血液中酒精濃度超過百分之0.05以
    上者，不得駕車，道路交通安全規則第114 條第2 款定有明
    文。又按汽車駕駛人，駕駛汽車經測試檢定有酒精濃度超過
    規定標準者，處15,000元以上6 萬元以下罰鍰，並當場移置
    保管該汽車及吊扣其駕駛執照1 年；因而肇事致人受傷者，
    並吊扣其駕駛執照2 年；致人重傷或死亡者，吊銷其駕駛執
    照，並不得再考領。汽車駕駛人違反本條例規定，應受吊扣
    駕駛執照處分，於汽車駕駛人係無駕駛執照駕車者，在所規
    定最長吊扣期間內，不得考領駕駛執照，道路交通管理處罰
    條例第35條第1 項第1 款、第67條第6 項亦分別定有明文。
    再汽車駕駛人，有同法第35條第1 項規定之情形者，應接受
    道路交通安全講習，道路交通管理處罰條例第24條第1 項第
    2 款規定甚明。
四、經查：
(一)、異議人於99年1 月10日晚間7 時51分許，騎乘車號AYX-241
    號重型機車，行經臺北縣三重市○○路與大勇街口，經警攔
    查並施以酒精濃度測試，其呼氣酒精濃度達每公升0.39毫克
    之事實，有臺北縣政府警察局舉發違反道路交通管理事件通
    知單1 紙在卷可稽，復為異議人所是認，異議人有前開酒精
    濃度超過規定標準仍駕車之違規情節，至為明確。
(二)、按道路交通管理處罰條例第68條業經總統於94年12月14日修
    正公布，經行政院以95年2 月27日行政院院臺交字第095008
    2898號令核定自95年3 月1 日施行。該條文修正前係規定：
    「汽車駕駛人，因違反本條例及道路交通安全規則之規定，
    受『吊扣或』吊銷駕駛執照處分時，『吊扣或』吊銷其持有
    各級車類之駕駛執照。」而修正後之該條文則規定：「汽車
    駕駛人，因違反本條例及道路交通安全規則之規定，受吊銷
    駕駛執照處分時，吊銷其持有各級車類之駕駛執照。」即將
    原條文中之「吊扣或」三字刪除，查其立法過程：該條文修
    正前之原提案修正條文為：「汽、機車駕駛人，因違反本條
    例及道路交通安全規則之規定，受『吊扣或吊銷』駕駛執照
    處分時，『吊扣或吊銷』其違法或違規當時所駕駛車輛之駕
    駛執照。」交通部於委員審查會時表達反對意見，認為此修
    正結果將產生如駕駛人以其領有之聯結車、大客車、大貨車
    、小客車駕駛執照駕駛重型機車，而有違規酒後駕車、肇事
    逃逸等情時，將無法吊扣或吊銷其所持駕駛執照，以達有效
    處罰與維護道路交通安全之目的。然立法者考量因違規而吊
    扣駕照，不宜連其他如職業上、生活上所需之駕照一併吊扣
    ，否則恐影響人民工作及生活甚鉅，有失之過酷等情，最終
    協商通過之道路交通管理處罰條例第68條，係將「吊扣或」
    三字刪除（以上立法過程，有立法院公報94卷48期3430號二
    冊第107 頁至第136 頁、94卷70期3452號第135 頁至第141
    頁可考）。顯見立法者真意在於汽車駕駛人因違反道路交通
    管理處罰條例及道路交通安全規則之規定，受「吊銷駕照」
    處分者，仍維持一併吊銷其持有各級車類之駕駛執照，至於
    受「吊扣」駕駛執照處分時，僅能「吊扣」違規當時所駕駛
    車輛之駕駛執照，不能再擴大適用「吊扣」其持有各級車類
    之駕駛執照，至為顯明。且酒醉駕車行為係製造法所不容許
    之風險，以風險製造之立場觀之，並不因駕駛車輛種類之不
    同，而有所差別，但從風險實現之觀點而言，酒醉駕駛車類
    之不同，其對於交通安全衍生之實害結果也有所差異，如駕
    駛人駕駛低一級之車類違反本條例之規定時，不論其所造成
    之實害結果，而一律吊扣駕駛人所持有之各類駕照，亦有違
    相同事件相同處理，不同事件不同處理之平等原則（臺灣高
    等法院暨所屬法院97年法律座談會刑事類提案第40號研討意
    見結論參照）。準此，依現行道路交通管理處罰條例第68條
    規定，條文僅規定吊銷駕照處分效力與執行方式，並未規定
    吊扣駕照之執行，則交通監理機關對於受處分人因有違反道
    路交通管理處罰條例之情形，應受吊扣駕駛執照處分時，僅
    吊扣受處分人違規或違法當時所駕駛車類之駕駛執照即為已
    足，不得再對受處分人吊扣其持有其他各類車輛之駕駛執照
    。
(三)、依前說明，本件異議人既係違規酒後騎乘重型機車，應僅能
    吊扣其重型機車駕駛執照，惟異議人於騎乘上開重型機車時
    ，僅持有小型車普通駕駛執照，並未持有重型機車駕駛執照
    可供吊扣，此有異議人之汽車駕照基本資料、機車駕照基本
    資料、證號查詢汽車駕駛人資料各1 紙在卷可憑，是本件尚
    無從對異議人裁處吊扣重型機車駕駛執照之處分。惟參酌道
    路交通管理處罰條例第67條第6 項之規定，於違規酒後駕車
    然屬無照駕駛之情況下，應將「吊扣」之處罰規定轉換為「
    禁止在最長吊扣期間內考領駕照」之處罰。從而，原處分機
    關於職務上既已明知受處分人並未持有重型機車駕照，即應
    依道路交通管理處罰條例第67條第6 項之規定，轉為裁罰異
    議人在所規定最長吊扣期間內（依同條例第35條第1 項第1
    款規定，吊扣駕照最長期間為1 年），不得考領重型機車駕
    照；詎其竟仍對異議人裁處吊扣（小型車普通）駕駛執照之
    處分，於法即有違誤。
(四)、至異議人無重型機車駕駛執照，仍違規酒後騎乘重型機車，
    ，其除應成立首揭道路交通管理處罰條例第35條第1 項第1
    款之違規事由外，復構成同條例第22條第1 項第4 款之交通
    違規，本均應處罰。惟按一行為違反數個行政法上義務規定
    而應處罰鍰者，依法定罰鍰額最高之規定裁處，行政罰法第
    24 條 第1 項前段定有明文。是異議人既係以一駕車行為，
    同時觸犯上述二項交通違規，依法自應從一重處罰之；而首
    揭道路交通管理處罰條例第35條第1 項所定之罰鍰額為
    15,000元以上6 萬元以下，異議人另所違反之無照駕駛重型
    機車之罰鍰額至多則僅係3,600 元（參見同條例第22條第1
    項第4 款），自應從一重依該條例第35條第1 項第1 款處罰
    即可。
五、綜上所述，異議人既違規酒後騎乘重型機車，原處分機關依
    道路交通管理處罰條例第35條第1 項第1 款、第24條第1 項
    第2 款規定，裁處異議人罰鍰15,000元，並施以道路交通安
    全講習，固屬有據（此部分未據異議人聲明異議，本院無庸
    為任何准駁），惟就有關裁處吊扣駕駛執照12個月部分，原
    處分機關未考量現行道路交通管理處罰條例第68條修正規定
    與內涵，即不得吊扣受處分人現尚有效之其他各級駕駛執照
    ，竟裁處吊扣小型車普通駕駛執照12個月之處分，於法自有
    未洽，異議人執此聲明異議，為有理由，自應由本院將原處
    分撤銷，並諭知如主文第2 項所示之處罰（即依道路交通管
    理處罰條例第67條第6 項規定裁處受處分人於1 年內不得考
    領普通重型機車駕駛執照），以期適法。
六、依道路交通管理處罰條例第87條第2 項，道路交通案件處理
    辦法第20條前段，裁定如主文。
中    華    民    國    99    年    2     月    2     日
                      交通法庭  法  官  吳佳穎
以上正本證明與原本無異
如不服本裁定應於送達後5日內向本院提出抗告狀
                                書記官  黃炎煌
中    華    民    國    99    年    2     月    2    日

司法院資訊處製作；財團法人民間司法改革基金會備份。
